【裁判字號】    90,易,1134
【裁判日期】    901023
【裁判案由】    竊盜
【裁判全文】
臺灣板橋地方法院刑事判決                          九十年度易字第一一三四號
    公  訴  人  臺灣板橋地方法院檢察署檢察官
    被      告  乙○○
右列被告因竊盜案件，經檢察官提起公訴（八十九年度偵字第一九二三二號），本院
判決如左：
    主  文
乙○○無罪。
    理  由
一、公訴意旨略以：被告乙○○曾因違反麻醉藥品管理條例案件，經本院於民國八十
    六年十月十六日以八十六年度易字第六二一八號判處有期徒刑三月，如易科罰金
    ，以三百元折算一日，八十六年十二月九日易科罰金執行完畢。詎猶不知悔改，
    復意圖為自己不法之所有，於八十九年七月十七日五時許，在台北縣三重市○○
    街八九號旁，以自備之鑰匙，竊取丙○○所有車牌號碼ＧＯＰ─八二一號重型機
    車一輛，得手後供己騎用。迨於八十九年七月十九日八時三十分許，在台北縣三
    重市○○街四九號前，為埋伏之員警查獲，並扣得錀匙一把。案經臺北市政府警
    察局中正第一分局移請偵辦，因認被告涉犯刑法第三百二十條第一項之竊盜罪嫌
    云云。
二、公訴人認被告涉有前揭罪嫌，係以訊據被告固坦承於八十九年七月十七日五時許
    ，騎乘前揭機車為警查獲等情，惟矢口否認有上開犯行，辯稱：因前曾向甲○○
    借用一輛與前揭機車外觀相似之機車，始於當日早上騎乘前揭機車，但騎乘以後
    ，隨即發現感覺不對而折返，惟尚未騎回原停放地點，即為警查獲，並無竊盜之
    意思云云。經查，前揭機車係被害人丙○○所有於右揭時、地失竊等情，業據證
    人即被害人丙○○於警訊中指訴綦詳，並有贓物認領保管收據、車輛竊盜、車牌
    失竊資料個別查詢報表─查詢車輛認可資料、車輛車牌失竊作業─查獲車輛認可
    資料影本各一紙在卷足據。又警方於查獲被告之後，依被告之供述，至台北縣三
    重市○○街四九號找尋，並未發現被告所述向甲○○借用之機車，復有現場照片
    影本一紙在卷足參，衡諸常情，若被告確因誤認而騎乘前揭機車，則警方依被告
    之供述，至台北縣三重市○○街四九號找尋之際，應可輕易尋獲該外觀相似之機
    車，實無警方未能依被告之供述發現被告所述向甲○○借用之機車，然被告嗣後
    卻可輕易尋獲該機車而返還甲○○之理？對此，被告嗣雖辯稱：伊停放向甲○○
    借用機車之地點，係於照片所攝地點之前方云云，然查警方至台北縣三重市○○
    街四九號前未能尋獲被告所述向甲○○借用之機車之後，並曾將現場照片出示被
    告，並予以質問，而被告卻僅為不知之回答，若警方找尋及拍照之地點，確非被
    告所述之停放向甲○○借用機車之地點，被告於警訊中豈有未即時向警方反映之
    可能？綜上所述之情以觀，被告上開所辯，應係事後卸責諉罪之詞，不足採信。
    此外，復有前揭錀匙一把扣案足稽。本件事證明確，被告罪嫌應堪認定，為其論
    據。
三、按犯罪事實應依證據認定之，無證據不得推定其犯罪事實。刑事訴訟法第一百五
    十四條定有明文。又認定犯罪事實應依證據，為刑事訴訟法所明定，故被告否認
    犯罪事實所持之辯解，縱屬不能成立，仍非有積極證據足以證明其犯罪行為，不
    能遽為有罪之認定。又事實之認定，應憑證據，如未能發現相當證據，或證據不
    足以證明，自不能以推測或擬制之方法，以為裁判基礎。最高法院分別著有三十
    年度上字第一八三一號、四十年度台上字第八六號判例意旨可資參照。
四、訊據被告堅決否認有竊盜犯行，辯稱伊雖於騎乘車號GOP－八二一號機車時被警
    撞倒逮捕，但伊是騎錯車，因伊於八十九年七月十二日左右，向伊弟同學甲○○
    借用一部車號GKH－九三一號機車，伊將該機車停放在三重市○○○路六九之一
    號（按該處在長生街附近）伊爺爺住處樓下附近，八十九年七月十九日早上伊至
    該處騎車時，因伊借用之甲○○所有之車號GKH－九三一號機車與丙○○所有之
    車號GOP－八二一號機車，都是三陽迪爵，顏色都是紅色，且車牌號碼後三字很
    近似，伊不小心騎到車號GOP－八二一號機車，伊騎走一段距離才發現所騎機車
    不是向甲○○借用之機車，因伊前一天才加油，從油錶發現所騎機車快沒油了，
    才知道騎錯了，伊馬上要騎回原來地方換車，不料騎到長生街就被警察以機車撞
    倒逮捕，伊確實未竊取丙○○所有之車號GOP－八二一號機車云云。
五、經查，
（一）車號GKH－九三一號機車係證人甲○○所有，證人甲○○於八十九年七月十一
      、十二日左右，將該機車出借被告騎用約五、六天，被告還車時，因證人不在
      家，故通知到證人祖母去牽車，因無該部機車鑰匙（按該支鑰匙業經警扣案）
      ，故證人祖母乃將該車牽至三重市○○街某車行更換鑰匙，該機車現仍由證人
      使用等情，業據證人甲○○於偵審中證述綦詳（見一九二三三號偵卷第二七頁
      反面、二八頁正面、本院九十年六月十九日訊問筆錄），復經本院當庭勘驗車
      號GKH－九三一號機車行車執照屬實，並有該車行車執照影本附卷可稽。是被
      告供稱伊於八十九年七月十二日左右，向伊弟同學甲○○借用一部車號GKH－
      九三一號機車，伊將該機車停放在三重市○○○路六九之一號（按該處在長生
      街附近）伊爺爺住處樓下附近云云，堪可採信。
（二）證人巴克及鋼即查獲被告涉嫌竊盜之警員於偵查中供稱「我當時在外執行肅竊
      專案，查到一台車子是贓車，在三重市○○街，打電話回來確認後，椅子很乾
      淨，感覺是有人騎的，在那邊等了一個小時左右，就看到一個男孩走過來看我
      ，我也看他，我為了不讓他起疑，我掉頭繞到巷子的另一邊，偷偷看他有無騎
      走，還沒繞到原來的巷子就碰到他」、「（問原來埋伏地點﹖）是長生街隔壁
      的一條巷子」、「（問碰到他（即被告）是在何處﹖）是長生街」云云（見一
      九二三三號偵卷第十八頁反面），核與被告供稱伊將借用之車號GKH－九三一
      號機車停放在三重市○○○路六九之一號（按該處在長生街附近）伊爺爺住處
      樓下附近，八十九年七月十九日早上伊至該處騎車時，伊不小心騎到車號GOP
      －八二一號機車，伊騎走一段距離才發現所騎機車不是向甲○○借用之機車，
      因伊前一天才加油，從油錶發現所騎機車快沒油了，才知道騎錯了，伊馬上要
      騎回原來地方換車，不料騎到長生街就被警察以機車撞倒逮捕云云相符。況查
      ，丙○○所有之車號GOP－八二一號機車係於八十九年七月十七日五時許，在
      台北縣三重市○○街八九號旁失竊，然警員巴克鋼係於八十九年七月十九日八
      時三十分許，在台北縣三重市○○街四九號前，埋伏查獲被告，是被告並非於
      丙○○所有之車號GOP－八二一號機車失竊後不久，在該機車失竊地點或附近
      為警查獲，是本件顯無直接證據可以證明被告有行竊丙○○所有之車號GOP－
      八二一號機車之犯行。
（三）證人李玉琴即車號GOP－八二一號機車車主丙○○之母於偵查中經檢察官提示
      甲○○所有之車號GKH－九三一號機車相片供其指認，其亦證稱甲○○所有之
      車號GKH－九三一號機車與其女丙○○所有之車號GOP－八二一號機車係同一款
      式無訛（見一九二三三號偵卷第十四頁反面）；證人甲○○於本院審理中，經
      本院提示卷附丙○○所有之車號GOP－八二一號機車相片供其指認，其亦證稱
      該機車與其所有之車號GKH－九三一號機車，二者顏色相同，款式相同，都是
      三陽迪爵云云（見本院九十年六月十九日訊問筆錄）；且本院比對卷附丙○○
      所有之車號GOP－八二一號機車與甲○○所有之車號GKH－九三一號機車相片結
      果，二者之機車廠牌、款式、顏色確屬相同，且二者車牌號碼後三位數字「八
      二一」與「九三一」確屬近似，乍看之下，確容易誤認無訛，此觀卷附該二部
      機車之相片甚明。綜上，足徵被告所稱因伊借用之甲○○所有之車號GKH－九
      三一號機車與丙○○所有之車號GOP－八二一號機車，都是三陽迪爵，顏色都
      是紅色，且車牌號碼後三字很近似，伊不小心騎到車號GOP－八二一號機車，
      伊騎走一段距離才發現所騎機車不是向甲○○借用之機車，因伊前一天才加油
      ，從油錶發現所騎機車快沒油了，才知道騎錯了，伊馬上要騎回原來地方換車
      云云，衡情應屬可信。
（四）末查，被告於被查獲時用以騎乘丙○○所有之車號GOP－八二一號機車之鑰匙
      ，於被查獲時即經警扣案，本院於審理時提示扣案之該支鑰匙令證人甲○○辨
      認，業據證人確認扣案鑰匙即是當初其交給被告之其所有車號GKH－九三一號
      機車鑰匙無誤。是據此亦見被告所辯伊雖於騎乘車號GOP－八二一號機車時被
      警撞倒逮捕，但伊是騎錯車，因伊於八十九年七月十二日左右，向伊弟同學甲○○借用一部車號GKH－九三一號機車，伊將該機車停放在三重市○○○路六
      九之一號（按該處在長生街附近）伊爺爺住處樓下附近，八十九年七月十九日
      早上伊至該處騎車時，因伊借用之甲○○所有之車號GKH－九三一號機車與丙○○所有之車號GOP－八二一號機車，都是三陽迪爵，顏色都是紅色，且車牌
      號碼後三字很近似，伊不小心騎到車號GOP－八二一號機車，伊騎走一段距離
      才發現所騎機車不是向甲○○借用之機車，因伊前一天才加油，從油錶發現所
      騎機車快沒油了，才知道騎錯了，伊馬上要騎回原來地方換車，不料騎到長生
      街就被警察以機車撞倒逮捕，伊確實未竊取丙○○所有之車號GOP－八二一號
      機車云云，核與事實相符，而可採信。
六、綜上所述，依現存證據，尚乏積極證據可以證明被告有公訴人起訴之竊盜犯行。
    是不能僅因被告於正騎乘車號GOP－八二一號之贓車時，被警逮捕之事實，即據
    以推定或擬制該機車確係被告竊取後供己騎用。此外，復查無其他積極證據足認
    被告有公訴人所指之竊盜情事，是不能證明其犯罪，爰依法諭知被告無罪之判決
    ，以免冤抑。
據上論斷，應依刑事訴訟法第三百零一條第一項，判決如主文。
本案經檢察官余若凡到庭執行職務
中    華    民    國        九十      年      十     月     二十三     日
                                      臺灣板橋地方法院刑事第五庭
                                          法  官  呂  安  樂
右正本證明與原本無異。
如不服本判決，應於判決送達後十日內向本院提出上訴狀 (應附繕本) ，上訴於
臺灣高等法院。
                                         書記官  廖  婷  璇
中    華    民    國        九十      年      十     月     二十三     日


司法院資訊處製作；財團法人民間司法改革基金會備份。
